【裁判字號】    89,判,2767
【裁判日期】    890921
【裁判案由】    違反公路法
【裁判全文】
最  高  行  政  法  院  判  決                  八十九年度判字第二七六七號
    原      告   日華通運有限公司
    代  表  人   甲○○
                              .
    被      告   台北市政府交通局
    代  表  人   曹壽民
右當事人間因違反公路法事件，原告不服交通部中華民國八十八年七月二日交訴八十
八字第二七六二五號再訴願決定，提起行政訴訟，本院判決如左：
    主  文
原告之訴駁回。
訴訟費用由原告負擔。
    事  實
緣原告所有之ＢＢ－二七八號營業大客車，由周書長駕駛，於八十七年八月十五日十
時四十分於台北市○○○路○段一○二號為台北市交通稽查聯合執行小組查獲「個別
攬客七人，由新竹至台北，每人收費一○五元，違規營業。」乃由台北市監理處填具
八十七年八月十五日市監四字第○一九二一八號違規通知單，移被告查明原告係第一
次違規營業，乃掣發八十七年八月二十八日北市（交）監四字第○○一九七七號處分
書，處罰鍰新台幣三萬元，並吊扣ＢＢ－二七八號營業大客車牌照一個月（自繳款日
起算）。原告不服，提起訴願及再訴願，均遭決定駁回，遂提起行政訴訟，茲摘兩
造訴辯意旨如次：
原告起訴意旨略謂：原告所有ＢＢ－二七八號中型營業車由周書長駕駛，於八十七年
八月十五日十時四十分，因違反汽車運輸業管理事件遭台北市監理處舉發。原告當天
係將車租予謝純蓉，並無「個別攬客」之不當行為，由派車單行程與違規單事實係「
由新竹至台北，每人收費一百零五元」不符，請求通知租車人謝純蓉及有關人員出庭
對質，查明事實，並判決將原處分及一再訴願決定均予撤銷等語。
被告答辯意旨略謂：原告所有ＢＢ－二七八號營業大客車（中型）於事實欄所時、
地違規載客之事實，有台北市監理處八十七年八月十五日北市監四字第○一九二一八
號舉發通知單影本及車上乘客簽認之台北市監警聯合稽查小組稽查遊覽車違規營業訪
問紀錄影本二份附卷可稽，其違規載客之事實洵堪認定。至原告稱其係將車輛租予謝
純蓉乙節，根據原告於再訴願時所檢附之派車單及簽認單顯示，租車人為謝純蓉，行
程為由環河北路至台北車站間來回接駁。經查租車人謝純蓉曾任職於亞泰通運有限公
司，而亞泰通運有限公司於八十六年至八十七年間因經營違規攬客台北至新竹路線固
定班車業務，案經被告於八十七年九月間通知台北市政府建設局撤銷其公司登記在案
。依上開訪問車上乘客紀錄以觀，其答復可歸納為「新竹開往台北」、「個別買票、
票價一○五元」、「個別買票、十二張回數票一○五○元」。足證原告係參與協助違
規遊覽車客運業者規避台北市交通稽查聯合小組取締，將所有車輛租予謝純蓉，從事
環河北路至台北車站間來回接駁業務，而遭取締，依汽車運輸業管理規則第八十四條
第一項及交通部七十七年二月三日交路字第○○二四五○號函示遊覽車客運業違規營
業處罰作業要點第二點規定，遊覽車客運業將車輛租供他人從事個別攬載旅客或開駛
固定班車者，該遊覽車客運業亦照第一點規定處罰，即亦依汽車運輸業管理規則第八
十四條有關遊覽車客運業違規營業處罰之。原告違規事實明確。綜上所述，依照前揭
法令規定，原告就違規行為自不得卸責，其所辯各節應不足採。從而本件提起行政訴
訟為無理由，謹請判決予以駁回等語。
    理  由
按公路法第七十七條第一項規定：「公路經營業、汽車或電車運輸業，違反本法或依
本法所發布之命令者，除本法另有規定外，處三千元以上三萬元以下罰鍰；公路主管
機關並得按其情節，吊扣其營業車輛牌照一個月至三個月，或定期停止其營業之一部
或全部，或報請交通部撤銷其汽車運輸業營業執照及吊銷全部營業車輛牌照。」行為
時汽車運輸業管理規則第八十四條第一項第一款規定：「遊覽車客運業應遵守左列規
定：一、車輛應停置車庫場內待客包租，不得外駛個別攬載旅客，或開駛固定班車。
」第一百三十七條第一項規定：「汽車運輸業者違反本規則規定者，．．依公路法第
七十七條第一項之規定處罰。」交通部七十七年二月三日交路字第○○二四五○號函
修訂之遊覽車客運業違規營業處罰作業要點第一點：「遊覽車客運業第一次違規營業
者，處該公司一萬元罰鍰，並吊扣該次違規車輛牌照一個月。第二次違規者，處該公
司三萬元罰鍰，並吊扣該次違規車輛牌照三個月。第三次違規者，處該公司三萬元罰
鍰，並報請交通部撤銷其汽車運輸業營業執照及吊銷其全部營業車輛牌照，並即停止
受理其申請各種異動登記。」本件原告所有之ＢＢ－二七八號營業大客車，由周書長
駕駛，於八十七年八月十五日十時四十分於台北市○○○路○段一○二號為台北市交
通稽查聯合小組查獲「個別攬客七人，由新竹至台北，每人收費一○五元，違規營業
。」乃由台北市監理處填具八十七年八月十五日市監四字第○一九二一八號違規通知
單，移被告查明原告係第一次違規營業，乃掣發八十七年八月二十八日北市（交）監
四字第○○一九七七號處分書，處罰鍰新台幣三萬元，並吊扣ＢＢ－二七八號營業大
客車牌照一個月（自繳款日起算）。原告不服，提起訴願、再訴願，遞遭決定駁回，
遂提起行政訴訟，主張：原告當天係將車租予謝純蓉，由派車單行程與違規單事實係
「由新竹至台北，每人收費一百零五元」不符，原告並無「個別攬客」之不當行為等
情。卷查：原告所有ＢＢ－二七八號營業大客車（中型）於事實欄所時、地違規載
客之事實，有台北市監理處八十七年八月十五日北市監四字第○一九二一八號舉發通
知單影本及車上乘客簽認之台北市監警聯合稽查小組稽查遊覽車違規營業訪問紀錄影
本二份附卷可稽，其違規載客之事實洵堪認定。至原告稱其係將車輛租予謝純蓉乙節
，根據原告於再訴願時所檢附之派車單及簽認單顯示，租車人為謝純蓉，行程為由環
河北路至台北車站間來回接駁。經查租車人謝純蓉曾任職於亞泰通運有限公司，而亞
泰通運有限公司於八十六年至八十七年間因經營違規攬客台北至新竹路線固定班車業
務，案經被告於八十七年九月間通知台北市政府建設局撤銷其公司登記在案。依上開
訪問車上乘客紀錄以觀，其答復可歸納為「新竹開往台北」、「個別買票、票價一○
五元」、「個別買票、十二張回數票一○五○元」。足證原告係參與協助違規遊覽車
客運業者規避台北市交通稽查聯合小組取締，將所有車輛租予謝純蓉，從事環河北路
至台北車站間來回接駁業務，共同完成違規個別攬載旅客或開駛固定班車之任務，其
違規事實明確。依上揭遊覽車客運業違規營業處罰作業要點第二點規定，遊覽車客運
業將車輛租供他人從事個別攬載旅客或開駛固定班車者，該遊覽車客運業亦照第一點
規定處罰。則原告有違汽車運輸業管理規則第八十四條第一項第一款之規定，被告依
公路法第七十七條第一項規定處以罰鍰新台幣三萬元，並吊扣ＢＢ－二七八號營業大
客車牌照一個月之處分，於法並無違誤，一再訴願決定遞予維持，亦無不合。原告起
訴意旨，難謂為有理由，應予駁回。又本件事實已臻明確，原告請求通知謝純蓉及有
關人員出庭對質，本院認無必要，併予明。
據上論結，本件原告之訴為無理由，爰依行政訴訟法施行法第二條、行政訴訟法第九
十八條第三項前段，判決如主文。
中    華    民    國     八十九      年      九      月     二十一      日
             最 高 行 政 法 院 第 三 庭
                                  審 判 長 法  官      曾  隆  興
                                           法  官      黃  合  文
                                           法  官      吳  明  鴻
                                           法  官      徐  樹  海
                                           法  官      林  家  惠
右  正  本  證  明  與  原  本  無  異
                                           法院書記官  王  福  瀛
中    華    民    國     八十九      年      九      月     二十二      日


司法院資訊處製作；財團法人民間司法改革基金會備份。
